【裁判字號】    96,訴,1723
【裁判日期】    980610
【裁判案由】    損害賠償
【裁判全文】
臺灣高雄地方法院民事判決              96年度訴字第1723號
原      告  乙○○
            丁○○
兼共同訴訟
代理人      丙○○
被      告  甲○○○
訴訟代理人  李文禎律師
            黃如流律師
            黃小舫律師
上列當事人間因傷害等案件，經原告提起刑事附帶民事訴訟，請
求侵權行為損害賠償（96年度簡附民字第75號），由本院刑事庭
裁定移送前來，經本院於民國98年5 月27日言詞辯論終結，判決
如下：
  主  文
被告應給付原告乙○○新台幣貳萬元、給付原告丁○○新台幣參
萬元、給付原告丙○○新台幣伍萬元及均自民國九十七年七月十
七日起至清償日止按週年利率百分之五計算之利息。
原告其餘之訴駁回。
訴訟費用由被告負擔四分之一，餘由原告乙○○、丁○○、丙○○分別負擔四分之一。
本判決原告勝訴部分得假執行。但被告如分別以新臺幣貳萬元、
參萬元、伍萬元為原告乙○○、丁○○、丙○○預供擔保後，得
免為假執行。
原告其餘假執行之聲請駁回。
  事  實
甲、程序方面：
    按訴狀送達後，原告不得將原訴變更或追加他訴。但擴張或
    減縮應受判決事項之聲明者，不在此限。民事訴訟法第255
    條第1 項第3 款定有明文。本件原告起訴時訴之聲明原主張
    ：被告應分別給付原告乙○○、丁○○、丙○○新台幣（下
    同）300,344元、200,000元、300,514 元及均自起訴狀繕本
    送達日起至清償日止，按年息百分之五計算之利息；嗣於本
    院民國97年7 月16日準備程序中變更為：被告應分別給付原
    告乙○○、丁○○、丙○○129,574 元、120,000 元、128,
    070 元及均自97年7 月17日起至清償日止，按年息百分之五
    計算之利息。核其性質係減縮應受判決事項之聲明，按諸上
    揭規定，自應予准許之。
乙、實體方面：
一、原告主張：原告3 人與被告係同在高雄市○○區○○路、軍
    校路交叉路口擺攤販售蛋餅之攤販業者，平日即因生意競爭
    關係而時有嫌隙，詎被告因心生不滿竟於民國95年9 月10日
    晚間7 時許，在上址屬公共場所之原告等人所經營之攤位前
    ，以「你的雞巴好吃啦」、「你的洞拉下來賺啦」等言詞辱
    罵原告丙○○；復於同年月13日晚間7 時許亦在上開處所，
    以「畜生」、「垃圾」等語辱罵原告丁○○，並基於傷害之
    故意，以礦泉水瓶砸向丁○○，致使丁○○受有左上臂挫傷
    之傷害；被告又於同年10月20日晚間10時許在上開處所，辱
    罵原告丙○○「脫褲子起來種」、「雞巴」、「臭雞巴」等
    言詞。而丙○○擁有國家考試及格之護理師助產士證照，國
    家考試及格之人身、財產雙證照之保險經紀人，亦有風險管
    理師與信託業務人員之專業證照，並於就職期間獲公司推薦
    表揚，無端受被告於公眾場所辱罵，精神無法承受，而致焦
    慮狀態合併睡眠障礙，因而於95年9 月15日至97年7 月7 日
    持續看診26次，共花費醫療費用8,070 元，精神亦異常痛苦
    ，故請求精神賠償12萬元；丁○○雖未達需看診精神科之程
    度，但其身體及精神均痛苦萬分，故請求精神賠償12萬元；
    再乙○○因長期受被告之辱罵，引發焦慮狀態合併睡眠障礙
    ，於95年9 月15日至97年7 月7 日持續看診27次，共花費醫
    療費用9,574 元，且亦受精神上巨大痛苦，故請求精神賠償
    12萬元。為此，爰依民法第195 條第1 項及同法第184 條第
    1 項前段之規定，提起本訴等語。並聲明：（一）被告應分
    別給付原告乙○○、丁○○、丙○○129,574 元、120,000
    元、128,070 元及均自97年7 月17日起至清償日止，按年息
    百分之五計算之利息。（二）願供擔保請准宣告假執行。
二、被告則以：伊未為本案之侵權行為。且伊於事發當時被推倒
    並遭原告3 人共同圍毆，伊並未傷害及侮辱原告3 人，故原
    告並無侵權行為損害賠償請求權。況原告之精神疾病與本事
    件並無相當因果關係，原告向伊請求非財產之損害賠償，於
    法無據等語，資為抗辯。並聲明：（一）原告之訴及假執行
    之聲請均駁回（二）如受不利判決，願供擔保請准免予假執
    行。
三、兩造不爭執事項如下：
    被告因有公然侮辱及傷害等行為，經本院高雄簡易庭以96年
    度簡字第1187號判決有罪，復經本院96年簡上字第861 號判
    決確定，傷害罪處拘役20天，減為拘役10日，得易科罰金，
    公然侮辱3 罪各處罰金新台幣4000元，減為罰金2000元，應
    執行罰金5000元，得易服勞役。
四、兩造爭執事項：
（一）被告是否有為本件侵權行為？
（二）原告依侵權行為之法律關係請求損害賠償有無理由？如可
      ，得請求之各項金額為若干?
五、被告是否有為本件侵權行為？
（一）被告雖矢口否認有傷害丁○○之行為，惟被告於前開時、
      地以礦泉水瓶砸傷丁○○之情，除據丁○○於偵查中、本
      院簡易庭、刑事庭審理中陳述在卷外；丁○○於95年9 月
      13日受有左上臂挫傷傷害之情，復有國軍左營醫院附設民
      眾診療服務處診斷證明書1 紙在卷可稽（參見他字卷第19
      頁）；佐以乙○○於本院簡易庭調查中就上開情節亦證述
      綦詳，被告於前揭時地以礦泉水瓶砸傷丁○○之情，應可
      認定為真實。被告空言否認傷害犯行，為不足採。
（二）再原告3 人主張被告有侮辱渠等之行為，業據渠等於偵查
      中、本院簡易庭、刑事庭審理中陳述明確在卷，且渠等證
      詞前後一致，互核相符，復據渠提出現場錄音帶及譯文各
      3 份等為論據，被告雖否認原告提出之現場錄音帶之真實
      性，然經高雄地檢署於96年1 月4 日當庭勘驗現場錄音帶
      內容，結果內容多有被告叫賣蛋餅之聲音參雜其間（參他
      字卷第43-48 頁），足見錄音帶內容確為被告分別與乙○○、丙○○、丁○○間之對話無訛，又觀之錄音帶譯文內
      容，被告確有以上開言語辱罵乙○○、丙○○、丁○○之
      事實亦堪予認定，且佐以被告對其與乙○○、丙○○、丁○○在上開地址比鄰擺設攤位、均販售蛋餅等節並不爭執
      ，益徵錄音帶內容之真實性。又上開錄音帶雖經本院刑事
      庭送請法務部調查局鑑驗，因錄音品質不佳及受背景雜音
      干擾而無法鑑定，此有法務部調查局96年10月19日聲紋鑑
      定報告書足憑，惟尚無從據此認定錄音帶內言語之人即非
      被告，難以執為被告有利之論據，且上開錄音帶既已經認
      定無法鑑定，則被告於本院聲請將錄音帶送聲紋鑑定，即
      無實益，本院認尚無必要，併予敘明。綜上，被告公然侮
      辱乙○○、丙○○、丁○○之行為，洵堪認定。
（三）按名譽有無受損害，應以社會上對個人評價是否貶損作為
      判斷之依據，苟其行為足以使他人在社會上之評價受到貶
      損，不論其為故意或過失，均可構成侵權行為，其行為不
      以廣佈於社會為必要，僅使第三人知悉其事，亦足當之（
      最高法院90年臺上字第646 號判例意旨參照）。經查：被
      告於上開時地，以上開言詞辱罵原告，業如前述；則被告
      為上開言語之地點既在兩造所擺設之攤位前，其所為「畜
      生」、「雞巴」等語，衡諸一般社會通念，已屬對原告之
      輕蔑表示，且因在公開場所，更足使原告在精神上、心理
      上感受到難堪，且使原告在社會上之評價受到貶損，故原
      告主張其名譽因被告上開言語而受損，洵為有據。
六、原告依侵權行為之法律關係請求損害賠償有無理由？如可，
    得請求之各項金額為若干?
（一）按因故意或過失，不法侵害他人之權利者，負損害賠償責
      任；又不法侵害他人之身體、健康、名譽、自由、信用、
      隱私、貞操，或不法侵害其他人格法益而情節重大者，被
      害人雖非財產上之損害，亦得請求賠償相當之金額，民法
      第184 條第1 項前項、第195 條第1 項前段分別定有明文
      。而本件被告傷害丁○○，公然侮辱原告等情，既經本院
      認定如前，則原告依侵權行為損害賠償請求權，請求被告
      賠償原告所受之損害，自屬於法有據。
（二）醫療費用部分：
      丙○○主張因遭被告於公眾場所辱罵，精神無法承受，而
      致焦慮狀態合併睡眠障礙，因而請求95年9 月15日至97年
      7 月7 日持續看診26次之醫療費用8,070 元；乙○○主張
      因長期受被告之辱罵，引發焦慮狀態合併睡眠障礙，因而
      請求95年9 月15日至97年7 月7 日持續看診27次之醫療費
      用9,574 元，並均提出國軍左營醫院附設民眾診療服務處
      診斷證明書及醫療費用明細收據為證；惟憂鬱症等精神疾
      病之成因多端，而據國軍左營醫院附設民眾診療服務處開
      立之診斷證明書記載：「反應性憂鬱、個案（即丙○○）
      95年9 月15日起至本院精神科門診追蹤」、「憂鬱狀態、
      個案（即乙○○）95年9 月15日起至本院精神科門診追蹤
      」，其中亦未記載病因，況乙○○之就診紀錄係在被告95
      年10月20日對其為本件侵權行為之前即已發生，即難認與
      被告之侵權行為有何相當因果關係；是在丙○○、乙○○
      未能提出其他證據足證渠罹患憂鬱症與被告之上開侵權行
      為間，存有相當因果關係之情形下，尚無法自上開記載及
      其就診時間即遽以推斷出渠2 人所患憂鬱症係因被告之前
      述侵權行為而來。故原告丙○○、乙○○此部分之主張，
      為無理由。
（三）原告主張因被告傷害、侮辱行為，致精神上受有痛苦，爰
      請求非財產上損害賠償。按名譽被侵害者，關於非財產上
      之損害，加害人雖亦負賠償責任，但以相當之金額為限，
      所謂相當，自應以實際加害情形與其名譽影響是否重大，
      及被害者之身分地位與加害人經濟狀況等關係定之（最高
      法院47年臺上字第1221號判例意旨參照）。又按慰撫金數
      額之認定，除依被害人所受身體上及精神上痛苦程度，及
      所造成之影響二者予以衡量外，尚須斟酌雙方之身分資力
      與加害之程度及各種情形，予以核定。經查，本院審酌被
      告在兩造所擺設之攤位前，對原告為侮辱言語，使原告心
      理上感受到難堪，堪認原告確受有精神上痛苦。而丙○○
      是高雄第一科技大學在職碩士專班肄業、目前為家庭主婦
      ，具有護理師、助產士、保險從業人員、個人風險管理師
      、信託業務人員專業考試及格證明，名下有土地2 筆、房
      屋1 筆；丁○○國中畢業，名下有自小客車1 部，乙○○
      國小畢業，名下無財產，二人為夫妻，攤擺販賣蛋餅為生
      ，每月收入共約10萬元；而被告以攤擺販賣蛋餅為生，名
      下有土地、房屋各2 筆，國小畢業等情，業經兩造於本院
      言詞辯論時陳述在卷，並有兩造之稅務電子閘門財產所得
      資料、原告提出之上開考試及格證書附卷可憑，堪信為真
      實。復斟酌被告為智識成熟之成年人，已有相當之社會經
      歷，自有理性溝通之能力，竟不思循合法、理性方式解決
      紛爭，而以暴力相向、言詞辱罵等方式傷害、侮辱原告3
      人，造成原告精神上極大痛苦等情，又本院認就傷害部分
      ，因丁○○所受傷勢非重，另參以原告3 人分別所受之名
      譽損害程度、兩造之學識經歷、財產狀況、遭被告辱罵之
      言詞、使用手段、及原告精神痛苦程度等節，認原告乙○○、丁○○、丙○○所得請求之精神慰撫金各以20,000元
      、30,000元、50,000元為適當。至其逾此部分之主張，為
      無理由。
七、綜上所述，原告乙○○、丁○○、丙○○依侵權行為之法律
    關係，請求被告各給付20,000元、30,000元、50,000元及均
    自97年7 月17日起至清償日止按週年利率百分之五計算之利
    息，為有理由，應予准許；逾此範圍之請求，為無理由，應
    予駁回。又本件原告勝訴部分，所命給付之金額未逾50萬元
    ，應依民事訴訟法第389 條第1 項第5 款規定，依職權宣告
    假執行。至原告敗訴部分，其假執行之聲請已失所依附，應
    予駁回。另被告陳明願供擔保聲請宣告免為假執行，核無不
    合，爰酌定相當擔保金額准許之。
八、本件事證已臻明確，兩造其餘陳述及攻擊防禦方法經本院斟
    酌後認均不影響本判決之結果，爰不再逐一詳予論述，附此
    敘明。
據上論結，本件原告之訴為一部有理由，一部無理由，依民事訴
訟法第79條、第389 條第1 項第5 款、第392 條第2 項，判決如
主文。
中    華    民    國     98    年    6    月    10    日
                   民事鳳山分庭審判長法  官  楊富強
                                     法  官  吳文婷
                                     法  官  林意芳
上為正本係照原本作成。
如不服判決，應於送達後二十日內，向本院提出上訴狀並表明上
訴理由，如於判決送達前提起上訴者，應於判決送達後十日內補
提上訴理由書（須附繕本）。
中    華    民    國     98    年    6    月    12    日
                                     書記官  陸艷娣


司法院資訊處製作；財團法人民間司法改革基金會備份。
